臺灣雲林地方法院刑事判決　　　　　　 99年度交易字第200號
公　訴　人　臺灣雲林地方法院檢察署檢察官
被　　　告　凌港
上列被告因過失傷害案件，經檢察官提起公訴（99年度偵字第47
94號），本院判決如下：
    主  文
凌港犯過失傷害罪，處拘役伍拾日，如易科罰金，以新臺幣壹仟
元折算壹日。
    事  實
一、凌港明知其職業自小客車駕駛執照業經註銷，猶於民國99年
    6 月13日上午10時30分許，無照駕駛車牌號碼DE-5677 號自
    用小客車（下稱自用小客車），沿台78線快速道路由東往西
    方向行駛，途經該快速道路西向外側車道22公里處，本應注
    意車前狀況，除擬超越前車外，與前車保持隨時可以煞停之
    距離，並隨時採取必要安全措施，且因雨霧致視線不清，應
    減速慢行，作隨時停車之準備，而依當時天候雨、日間有自
    然光、道路為柏油路面、路面狀態濕潤、但無缺陷、無障礙
    物、視距良好各情等之情形，依其智識、能力並無不能注意
    之情事，竟疏未與前車保持隨時可煞停之安全距離及採取必
    要之安全措施，自後追撞同向在前由吳坤諒所駕駛之車牌號
    碼TN-6340 號自用小貨車（下稱自用小貨車），致前車乘客
    許麗芳因追撞而受有頭部外傷及右手背挫擦傷等傷害。凌港
    肇事後，於雲林縣警察局交通警察隊虎尾小隊警員據報前往
    處理時，即在犯罪被發覺前，向到場警員承認肇事，自首而
    接受裁判。
二、案經許麗芳訴由雲林縣警察局虎尾分局報請臺灣雲林地方法
    院檢察署檢察官偵查起訴。
    理  由
一、證據能力部分：
(一)、按被告以外之人於審判外之言詞或書面陳述，除法律有規定
    者外，不得作為證據，刑事訴訟法第159 條第1 項定有明文
    。本件證人許麗芳及吳坤諒於警詢時之筆錄，均屬被告以外
    之人於審判外陳述，且查無合於同法第159 條之1 至第159
    條之5 例外規定情形，依同法第159 條第1 項規定，應無證
    據能力。
(二)、證人吳坤諒於偵查中具結後向檢察官所為之供述，經查並無
    不法取供或其他違法情事，且無顯有不可信之情況，依刑事
    訴訟法第159 條之1 第2 項規定，應有證據能力。
(三)、醫師執行醫療業務時，不論患者是因病尋求診療，或因特殊
    目的而就醫，醫師於診療過程中，應依醫師法之規定，製作
    病歷，此一病歷之製作，均屬醫師於醫療業務過程中所須製
    作之紀錄文書，而且每一醫療行為均屬可分，因其接續之看
    診行為而構成醫療業務行為，其中縱有因訴訟目的，例如被
    毆傷而尋求醫師之治療，對醫師而言，仍屬其醫療業務行為
    之一部分，仍應依法製作病歷，則該病歷仍屬業務上所製作
    之紀錄文書，與通常之醫療行為所製作之病歷無殊，自屬刑
    事訴訟法第159 條之4 第2 款所稱從事業務之人於業務上所
    須製作之紀錄文書，而診斷證明書係依病歷所轉錄之證明文
    書，自仍屬本條項之證明文書（最高法院97年度臺上字第66
    6 號裁判要旨參照）。查卷附之財團法人天主教若瑟醫院99
    年7 月5 日出具之第0000000 號診斷證明書及該院99年12月
    2 日若瑟事字第0990000768號函暨檢附之許麗芳之病歷資料
    等文書，均為負責診斷傷勢、照顧之醫護人員，依其所見所
    為之紀錄文書，核其本質，雖係被告以外之人於審判外之書
    面陳述，惟因係從事業務之醫師於醫療業務上所製作之紀錄
    文書，且無顯不可信之情況，依刑事訴訟法第159 條之4 第
    2 款之規定，得為證據。
(四)、除前開所述各項證據外，本件其餘被告以外之人於審判外之
    陳述，均經檢察官及被告於本院審理中表示同意列為本案之
    證據，本院審酌前揭言詞或書面陳述作成時之情況，核無違
    法取證或其他瑕疵，認為以之作為證據為適當，均有證據能
    力。
二、認定犯罪事實所憑之證據及理由：
    訊據被告凌港固坦承上開時、地，駕駛上開自用小客車與證
    人吳坤諒所駕駛之上開自用小貨車發生碰撞等情，惟矢口否
    認有何過失傷害之犯行，辯稱：本件肇事原因並不是我駕駛
    之自用小客車追撞本案證人吳坤諒所駕駛之自用小貨車，而
    是事發當日我行駛於外側車道直行，突遭證人吳坤諒駕自用
    小貨車從內車道切入外側車道致發生碰撞云云。經查：
(一)、被告於上開時、地，駕駛上開自用小客車與證人吳坤諒所駕
    駛之上開自用小貨車發生碰撞，業據被告自承在卷，核與證
    人吳坤諒於偵查及本院審理中所證述之情節相符，復有道路
    交通事故調查報告表(一)(二)及照片16張在卷可稽（見偵卷第5
    頁至6 頁、第13頁至20頁）；又證人許麗芳因上開車禍而受
    有頭部外傷及右手背挫擦傷等傷害，有財團法人天主教若瑟
    醫院99年7 月5 日出具之第0000000 號診斷證明書及該院99
    年12月2 日若瑟事字第0990000768號函暨檢附之許麗芳之病
    歷資料等文書，此部分事實堪以認定。
(二)、查本案證人吳坤諒所駕駛之自用小貨車，是否遭被告所駕駛
    之自用小客車自後追撞，以致前車乘客許麗芳受有頭部外傷
    及右手背挫擦傷等傷害？為本案所應審究事項，經查：
１、依證人吳坤諒於99年10月21日偵查中證稱：「（當時發生情
    形？）我們原本行駛在外線車道，因為當時雨下很大，所以
    我當時車速沒有很快，約5 、60公里。後來我看到前方有2
    部車輛各在內側及外側車道互相擦撞，內側車道的那部車輛
    就失控撞上安全島，而外側車道那部逃逸現場。當時我約於
    相距前方事故現場30公尺左右，我見狀就立即踩煞車減速，
    之後就被撞了。」、「（你們當時有無變換車道？）沒有，
    我一直行駛在外側車道。」、「（被撞後你有無向被告表示
    你要下交流道？）我是說我要下虎尾交流道，而該交流道是
    下一個交流道。」等語（見偵卷第41頁至42頁；於100 年3
    月1 日本院審理時證稱：本院卷第45頁之道路交通事故現場
    圖上面編號1 、3 部分之指印是被告的，編號2 、4 之指印
    是我的，因為警方依我們當時所述發生車禍的情形，測量後
    叫我們簽名及按捺指印，表示是我們當時的行進方向，因此
    偵查卷第4 頁所附之道路交通事故現場圖上面之外車道記載
    Ａ車行向（即被告之自小客車）及Ｂ車行向（即證人吳坤諒
    之自小貨車）；當時我開在外車道，被告從後面撞我，我下
    車查看，當時我並沒有變換車道，也沒有向被告表示要下交
    流道等語（見本院卷第67頁至背面），經互核後，大致相符
    ，且證人吳坤諒既經告知具結之義務及偽證之處罰後具結作
    證，理應知悉倘為不實證述，當受偽證罪之處罰，衡情證人
    吳坤諒當無甘受偽證罪之處罰，而故為虛偽不實陳述以誣陷
    被告入罪之理。而證人吳坤諒上開所述，亦核與證人即到場
    處理上開車禍之員警邱建銘於99年12月7 日本院審理中證稱
    ：「（對於道路交通事故現場圖，有何意見？）〈提示並告
    以要旨〉是我畫的，警方到達時Ｂ車已經移動，Ａ、Ｂ車的
    行車方向都是詢問當事人後畫出來的，草圖都有給雙方蓋印
    確認。」、「（你處理現場時，告訴人是否有說到要下交流
    道？）沒有。當時告訴人說是要往土庫方向，沒有說要下交
    流道。」等語相符（見本院卷第43頁、第44頁）。佐以卷附
    本件照片所示（見偵卷第16頁至第20頁），證人吳坤諒所駕
    駛之自用小貨車受損位置在車尾，被告所駕駛之自用小客車
    受損位置在車頭，顯見被告所駕駛之自用小客車追撞證人吳
    坤諒所駕駛之自用小貨車。
２、佐以被告於本件事故發生，於當日13時26分許，在員警所製
    作交通事故談話紀錄表中自承：「（事故發生時間、地點？
    ）99年6 月13日10時35分、雲林縣土庫鎮○○里○○○○路東
    向車道22K 處。」、「（肇事前行進方向、道路及肇事經過
    情形？職業為何？旅次目的？）我駕駛DE-5677 號自小客車
    沿台78公路東向西，由褒忠往土庫方向直行於外側車道。經
    過事故地點時，我看到內側車道有部事故車，【當時行駛於
    我正前方的自小客貨車突然煞車，我煞車不及才會與對方發
    生碰撞】。」、「（發生危險時距離對方多遠？採取何種反
    應措施？）約20公尺，我就向右閃避。」等語（見偵卷第7
    頁），益見本件車禍發生，確係被告所駕駛之自用小客車追
    撞證人吳坤諒所駕駛之自用小貨車所造成無訛，足認證人吳
    坤諒所證非虛，應屬可信。
(三)、按行車速度，因雨霧致視線不清時，應減速慢行，作隨時停
    車之準備；汽車在同一車道行駛時，除擬超越前車外，後車
    與前車之間應保持隨時可以煞停之距離；駕駛人應注意車前
    狀況，隨時採取必要之安全措施；道路交通安全規則第93條
    第1 項第2 款、第94條第1 項、第3 項分別定有明文。本件
    被告駕駛上開自用小客車，自應注意上開規定，而案發當時
    天候雨、日間有自然光、道路為柏油路面、路面狀態濕潤、
    但無缺陷、無障礙物、視距良好，有道路交通事故調查報告
    表(一)在卷可稽（見偵卷第5 頁），並無不能注意之情事，被
    告竟疏未與前車保持隨時可煞停之安全距離及採取必要之安
    全措施，追撞同向在前由證人吳坤諒所駕駛之自用小貨車，
    因而肇致本件事故，被告自有過失之駕駛行為。且本案經送
    臺灣省嘉雲區車輛行車事故鑑定委員會鑑定及表示意見，認
    被告凌港無照駕駛自小客車，未保持安全距離，由後追撞前
    遇見狀況，煞車減速之吳車，為肇事原因，此有臺灣省嘉雲
    區車輛行車事故鑑定委員會100 年1 月24日嘉雲鑑990926字
    第1005800263號函及鑑定意見書在卷足憑（見本院卷第49頁
    至50頁），足證被告就本件車禍之發生確有前揭過失行為，
    且其過失行為確使告訴人受有前揭傷害，則被告之過失行為
    與告訴人之傷害結果，應具有相當之因果關係無疑。
(四)、被告雖以前詞置辯，然其所辯非但與證人吳坤諒上開證述不
    相符合。且被告於交通事故談話紀錄表全然未曾提及當天是
    證人吳坤諒駕自用小貨車從內車道切入外側車道，始導致本
    件車禍之發生，嗣警詢、偵查及本院審理中，方改口稱當天
    是證人吳坤諒駕自用小貨車從內車道切入外側車道，始導致
    本件車禍之發生，則其先後所述顯有歧異，已足徵其所述，
    應有不實。參諸證人邱建銘於本院審理時證述：「（被告99
    年6 月13日交通紀錄談話紀錄表，是否依據被告陳述記載？
    ）是，我到現場後帶被告到我們分局陳述，我們依照他的陳
    述記載。」、「（被告在99年6 月13日說，『當時行駛在我
    正前方的小客車突然煞車，我煞車不及才會與對方碰撞』，
    這是否他自己說的？）是。」、「（你處理過程中，他有說
    到是告訴人的車子從內車道切到外車道才撞上？）第1 次沒
    有提到。」、「（之後他在你們分局99年8 月24日製作筆錄
    時？）因為告訴人提告，我們傳喚他來，這時他有提到對方
    有內車道突然轉出來才會撞上。」、「（第1 次你們去現場
    處理，被告都沒有談到對方從內車道出來？）是。」、「（
    第1 次告訴人說人沒有怎樣，大家算了，你到現場時告訴人
    即乘客是否表示他有受傷？）告訴人說雙方都是輕傷，當時
    我們去醫院時看到告訴人有小傷，他是撞到擋風玻璃。」、
    「（你處理現場時，告訴人是否有說到要下交流道？）沒有
    。當時告訴人說是要往土庫方向，沒有說要下交流道。」（
    見本院卷第43頁至44頁）。足見被告上開所辯，僅係片面之
    詞，尚難遽採。況且，本件車禍發生，確係被告疏未與前車
    保持隨時可煞停之安全距離及採取必要之安全措施，追撞同
    向在前由證人吳坤諒所駕駛之自用小貨車所造成，業如前述
    ，足認被告所辯係證人吳坤諒駕自用小貨車從內車道道切入
    外側車道，始導致本件車禍之發生云云，即與事證未符，不
    足採信。至於，被告請求傳訊證人吳山本部分，經本院傳喚
    未到，且本件待證事實已臻明瞭，自無調查之必要，附此敘
    明。
(五)、此外，被告雖經依法考領職業自小客車駕駛執照，但其所考
    領之職業自小客車駕駛執照已於經主管機關逕行註銷，業經
    被告自承在卷（見本院卷第23頁），復有證號查詢汽車駕駛
    人資料在卷可按（見偵卷第35頁）。且依卷附之被告道路交
    通事故調查筆錄受詢問人職業欄記為：「無」（見偵卷第8
    頁），而其車禍當時係駕駛自用小客車，並非營業小客車。
    再者，依目前卷證資料，實無任何證據足資證明被告於肇事
    當時係執行攬客、載客業務中，從而，尚難逕以被告於依法
    考領職業自小客車駕駛執照，逕認被告駕駛汽車係屬其主要
    業務，併此敘明。
(六)、綜上所述，被告所辯上情，不足採信。本件事證明確，被告
    上開過失犯行，堪以認定。
三、論罪科刑：
(一)、核被告所為，係犯刑法第284 條第1 項前段之過失傷害罪。
(二)、被告肇事當時，其職業自小客車駕駛執照業經註銷，業如前
    述，則被告駕照業經註銷仍駕駛，屬無照駕駛，因而致人受
    傷，負有過失傷害之刑事責任，應依道路交通管理處罰條例
    第86條第1 項規定，加重其刑。
(三)、又被告於肇事後在未被有偵查犯罪職權之公務員發覺前，主
    動向前來處理之員警坦承其為車禍肇事之人而自首犯罪，嗣
    並接受裁判，業經證人邱建銘於本院審理中證述明確（見本
    院卷第44頁），復有雲林縣警察局道路交通事故肇事人自首
    情形紀錄表附卷可參（見偵卷第22頁），足認其合於自首要
    件，爰依刑法第62條前段自首之規定減輕其刑，並先加後減
    。
(四)、爰審酌被告駕車時本應注意道路交通安全規則之相關規定，
    以維護行車安全，竟疏於注意而肇生本件車禍，致告訴人受
    有如事實欄所述之傷害，造成其身體上之損害及精神上之痛
    苦非輕，且犯後仍否認有過失，態度非佳，以及迄今尚未與
    告訴人達成民事和解或賠償損害等一切情狀，量處如主文所
    示之刑，並諭知易科罰金折算標準。
據上論斷，應依刑事訴訟法第299 條第1 項前段，刑法第284 條
第1 項前段、第41條第1 項、第62條前段，道路交通管理處罰條
例第86條第1 項，刑法施行法第1 條之1 第1 項、第2 項前段，
判決如主文。
本案經檢察官陳宜君到庭執行職務。
中    華    民    國   100    年    3     月    15    日
                  交通法庭  法  官  文昌
以上正本證明與原本無異。
如不服本判決應於收受判決後10日內向本院提出上訴書狀，並應
敘述具體理由；其未敘述上訴理由者，應於上訴期間屆滿後20日
內向本院補提理由書（均須按他造當事人之人數附繕本）。「切
勿逕送上級法院」。
                            書記官  張簡純靜
中    華    民    國   100    年    3     月    15    日
附錄本案論罪科刑法條全文：
中華民國刑法第284 條：（過失傷害罪）
因過失傷害人者，處6 月以下有期徒刑、拘役或5 百元以下罰金
，致重傷者，處1 年以下有期徒刑、拘役或5 百元以下罰金。
從事業務之人，因業務上之過失傷害人者，處1 年以下有期徒刑
、拘役或1 千元以下罰金，致重傷者，處3 年以下有期徒刑、拘
役或2 千元以下罰金。